【裁判字號】    97,簡上,332
【裁判日期】    981027
【裁判案由】    詐欺
【裁判全文】
臺灣屏東地方法院刑事判決             97年度簡上字第332號
上  訴  人  臺灣屏東地方法院檢察署檢察官
上  訴  人  乙○○
即  被  告
上列上訴人因被告被訴詐欺案件，不服本院中華民國97年10月6
日97年度簡字第1831號第一審判決（聲請簡易判決處刑案號：97
年度偵字第5928號），提起上訴，以及檢察官移送併案審理（97
年度偵字第6965號），本院管轄之第二審合議庭判決如下：
    主  文
原判決撤銷。
乙○○幫助犯詐欺取財罪，處拘役伍拾日，如易科罰金以新臺幣
壹仟元折算壹日。緩刑貳年。
    事  實
一、乙○○明知近年來臺灣社會盛行以虛設、租賃、借用或買賣
    人頭帳戶之方式，供犯罪集團作為詐欺他人交付財物等不法
    用途，亦知金融機構帳戶係個人理財之重要工具，且關係個
    人財產、信用之表徵，應可預見蒐羅金融機構帳戶之存摺、
    提款卡者，可能係將之供詐騙他人錢財所用，並知悉提供帳
    戶之存摺、提款卡與他人使用，具有幫助掩飾或藏匿他人犯
    罪所得財物之可能性，卻仍基於縱若犯罪集團成員利用其所
    提供之帳戶持以詐欺取財，亦不違反本意之幫助詐欺取財未
    必故意，於民國97年3 月初某日，在高雄縣鳳山市某加油站
    附近，以新臺幣（下同）3000元之對價，將其所有合作金庫
    商業銀行屏東分行帳戶（帳號：0000-000-00000-0號，下稱
    本案帳戶）之存摺、提款卡與密碼交給真實姓名年籍不詳之
    成年人，以供該人所屬詐騙集團（下稱上開詐騙集團）作為
    詐取他人財物之用。迨上開詐騙集團取得本案帳戶後，即共
    同基於意圖為自己不法所有之詐欺取財犯意聯絡，各於附表
    所示時間，以附表所示方法，而對附表所示之人詐欺取財得
    逞。
二、案經屏東縣政府警察局屏東分局報告臺灣屏東地方法院檢察
    署檢察官偵查後聲請以簡易判決處刑及移送併案審理。
    理  由
壹、證據之證據能力
    按被告以外之人於審判外之陳述，雖不符刑事訴訟法第159
    條之1 至之4 等規定，惟經當事人於審判程序同意作為證據
    ，法院審酌該言詞陳述或書面陳述作成時之情況，認為適當
    者，亦得為證據；又當事人、代理人或辯護人於法院調查證
    據時，知有刑事訴訟法第159 條第1 項不得為證據之情形，
    而未於言詞辯論終結前聲明異議者，視為有前項之同意；刑
    事訴訟法第159 條之5 定有明文。本件當事人對證人甲○○
    、丙○○於警詢時所為陳述，未於言詞辯論終結前聲明異議
    ，本院審酌上開證據作成時，並無不當取供或非法取得之情
    形，認以之作為本案證據亦屬適當，故依法皆有證據能力。
貳、實體方面
一、上揭犯罪事實，業據被告於本院審理中坦承不諱（見本院卷
    第20頁），核與證人即被害人甲○○、丙○○證述遭到詐騙
    等情相符（見警卷第21415 號第3-5 頁，警卷第25349 號第
    3-4 頁），並有本案帳戶之開戶資料、交易明細，高雄市政
    府警察局左營分局四海派出所受理各類案件紀錄表、受理刑
    事案件報案三聯單、受理詐騙帳戶通報警示簡便格式表，內
    政部警政署反詐騙諮詢專線紀錄表，被害人甲○○之匯款存
    查聯，臺北市政府警察局文山第二分局興隆派出所受理各類
    案件紀錄表、受理詐騙帳戶通報警示簡便格式表，金融機構
    聯防機制通報單，上開詐騙集團偽造之「臺灣桃園地方法院
    檢察署刑事傳票」、「法務部執行假扣押處分命令」，內政
    部警政署反詐騙案件紀錄表，被害人丙○○之匯款存查聯等
    件附卷足稽（見警卷第21415 號第8-9 、12-17 頁，警卷第
    25349 號第5-13頁）。是認被告之自白與事實相合，堪以採
    信。從而本件罪證明確，被告犯行洵可認定，應依法論科。
二、被告將本案帳戶交付上開詐騙集團，雖其得以知悉該帳戶將
    供為匯提詐騙等不法所得使用，然被告和上開詐騙集團成員
    間並無直接詐欺取財之犯意聯絡，或參與詐欺取財等構成要
    件行為之分擔，其提供本案帳戶供為贓款匯存提領所用，自
    屬詐欺取財構成要件以外之助力。核被告所為，係犯刑法第
    30條第1 項前段、第339 條第1 項之幫助詐欺取財罪。被告
    基於幫助之犯意，以一提供帳戶行為，幫助上開詐騙集團多
    次遂行詐欺取得數被害人之財物，為想像競合犯，應依刑法
    第55條從一重處斷。被告係幫助犯，爰依刑法第30條第2 項
    減輕刑度。末按幫助犯為從犯，乃從屬於正犯而成立，刑法
    上既無「共同幫助」之情，當亦無「幫助共同」可言，是被
    告幫助之對象，雖係有犯意聯絡與行為分擔而實施詐欺犯行
    之上開詐騙集團各成員，惟仍無庸諭知為「幫助共同」，特
    此敘明（司法院70年10月28日 (70) 廳刑一字第1104號之刑
    事法律問題研究意見亦同此認定）。至聲請簡易判決處刑意
    旨雖未敘及被告提供本案帳戶幫助上開詐騙集團詐欺被害人
    丙○○部分，然此部分犯罪事實與聲請簡易判決處刑繫屬本
    院審理部分，既有想像競合犯之裁判上一罪關係，自為聲請
    簡易判決處刑效力所及，且經檢察官移送併辦（97年度偵字
    第6965號），本院自得予以審判，附此敘明。
三、原審以被告涉犯事實罪證明確，予以論罪科刑，固非無見。
    惟查：(一)被告提供本案帳戶，除幫助上開詐騙集團詐欺被害
    人甲○○外，尚有被害人丙○○同遭詐騙，是原審未及審酌
    被害人丙○○部分，自有未當，從而公訴人執此提起上訴，
    為有理由；(二)被告於本院審理時表示深具悔意，坦承犯行不
    諱，復已賠償被害人甲○○、丙○○各4 萬元，以彌補部分
    損害等情，有被害人表示和解意願之警詢筆錄、被告匯款賠
    償記錄、本院電詢各被害人收執賠償金情形之公務電話紀錄
    等件可查（見本院卷第29、33、48-49 、60-61 頁），足見
    被告犯後態度業與原審判決時有所不同，是原審就此未及審
    酌，亦有未洽，從而被告上訴意旨稱其深自反省，犯後已有
    悔意，請求從輕量刑等語，即非無據。綜合上述，原審既有
    前揭未及審酌事由，判決自無可維持，應由本院將原判決撤
    銷改判。
四、爰審酌近來詐騙犯罪猖獗，不法份子屢利用人頭帳戶浮濫之
    漏洞，再指示集團成員將被害人失慮所匯金額，自控制之人
    頭帳戶提領一空，不僅造成檢警追緝之困難，更導致被害人
    求償無門，對公權力信心喪失殆盡，司法正義無法及時伸張
    ，甚至造成社會已無人際互信，嚴重阻礙正當工商發展及政
    府政務推動，是被告施助予上開詐騙集團，率然提供本案帳
    戶，以資渠等作為犯罪工具，影響層面顯然不低；惟念及被
    告於本件行為時並無前科，素行良好，有前案紀錄表、刑案
    資料查註紀錄表各1 份可考，暨其尚能坦承罪行，並賠償被
    害人部分損害，足示改過之念等一切情狀，量處如主文所示
    之刑，併諭知易科罰金之折算標準，以資懲儆。
五、被告未曾因故意犯罪受有期徒刑以上刑之宣告，有上開前案
    紀錄為憑，其經本件刑事偵審程序，業已深知所犯罪行之可
    責性，並賠償被害人部分損害，堪信被告歷此教訓，無再犯
    之虞，暨公訴人亦當庭表示同意給予被告緩刑自新之機會（
    見本院卷第58頁），本院認基於國家社會之資源有效配置及
    被告個人未來生活規劃等考量，非無暫緩執行刑罰餘地，是
    被告所受宣告之刑，以暫不執行為適當，併予宣告緩刑2 年
    ，以勵自新。
據上論斷，應依刑事訴訟法第455 條之1 第1 項、第3 項、第36
9 條第1 項前段、第364 條、第299 條第1 項前段，刑法第30條
第1 項前段、第2 項、第339 條第1 項、第55條、第41條第1 項
前段、第74條第1 項第1 款，刑法施行法第1 條之1 第1 項、第
2 項前段，判決如主文。
本案經檢察官曾士哲到庭執行職務
中    華    民    國    98    年    10    月    27    日
                  刑事第四庭  審判長法  官  莊鎮遠
                                    法  官  李謀榮
                                    法  官  江振源
以上正本證明與原本無異
不得上訴
中    華    民    國    98    年    10    月    28    日
                                    書記官  潘豐益
附錄本判決論罪科刑法條：
刑法第30條
幫助他人實行犯罪行為者，為幫助犯。雖他人不知幫助之情者，
亦同。
幫助犯之處罰，得按正犯之刑減輕之。
刑法第339條
意圖為自己或第三人不法之所有，以詐術使人將本人或第三人之
物交付者，處五年以下有期徒刑、拘役或科或併科一千元以下罰
金。
以前項方法得財產上不法之利益或使第三人得之者，亦同。
前二項之未遂犯罰之。
附表：
┌──┬───┬───────────────────────┐
│編號│被害人│受騙經過                                      │
├──┼───┼───────────────────────┤
│1   │甲○○│97年7 月14日13時許，上開詐騙集團假借桃園縣政府│
│    │      │警察局「陳警官」及臺灣桃園地方法院檢察署檢察官│
│    │      │、書記官等名義，去電向甲○○誆稱：因偵辦詐欺案│
│    │      │件，請求配合將款項匯入指定之本案帳戶云云，並傳│
│    │      │真「執行凍結管制命令」藉此取信，致甲○○陷於錯│
│    │      │誤，而於97年7 月15日15時許，依指示將5 萬8000元│
│    │      │匯入本案帳戶中，其後該筆款項旋遭上開詐騙集團提│
│    │      │領一空。                                      │
├──┼───┼───────────────────────┤
│2   │丙○○│97年7 月15日13時許，上開詐騙集團假借「林義傑」│
│    │      │警官及臺灣桃園地方法院檢察署檢察官名義，去電向│
│    │      │丙○○誆稱：欲清查人頭帳戶，需配合匯款查證云云│
│    │      │，並傳真「臺灣桃園地方法院檢察署刑事傳票」、「│
│    │      │法務部執行假扣押處分命令」藉此取信，致丙○○陷│
│    │      │於錯誤，而於97年7 月15日15時30分許，依指示將6 │
│    │      │萬元匯入本案帳戶中，其後該筆款項旋遭上開詐騙集│
│    │      │團提領一空。                                  │
└──┴───┴───────────────────────┘


司法院資訊處製作；財團法人民間司法改革基金會備份。
